【裁判字號】    95,易緝,123
【裁判日期】    950731
【裁判案由】    詐欺
【裁判全文】
臺灣高雄地方法院刑事判決             95年度易緝字第123號
 公  訴  人  臺灣高雄地方法院檢察署檢察官
 被      告  甲○○
上列被告因詐欺案件，經檢察官提起公訴（91年度偵緝字第874
號），並經本院裁定由受命法官獨任進行簡式審判程序，本院判
決如下：
    主  文
甲○○行使偽造私文書，足以生損害於公眾及他人，處有期徒刑
伍月，如易科罰金，以佰元折算壹日。高雄市監理所汽車車主
補登記申請書及汽車車主過戶登記申請書之車主欄上偽造之「乙
○○」印文各壹枚，及偽造之「乙○○」印章壹枚，均沒收。
    事  實
一、甲○○意圖為自己不法之所有，基於詐欺取財及行使偽造私
    文書之犯意，先於民國88年7 月26日，在台南市○○路333
    號其友人乙○○任職之公司處，向乙○○佯稱：欲借車使用
    ，用畢即還等語，以此詐術致使乙○○陷於錯誤，將其所有
    之車牌號碼Ｃ７─０８８５號自小客車連同放置車內之行車
    執照、駕駛執照交付予甲○○。甲○○詐得前開自小客車及
    證件後，隨即將該車駛至高雄市○○區○○路17號由吳立仁
    所開設之新威力汽車保養廠，並佯以：車主乙○○係伊女友
    ，因欠伊錢故用此車抵債等語，利用不知情之吳立仁替其介
    紹買主。吳立仁覓得有意購買之陳宏昌後，甲○○為使該車
    得以順利賣出，竟在未得乙○○之同意下偽刻乙○○之印章
    乙枚，連同該車之行車執照及乙○○之駕駛執照、偽刻之印
    章一併交予吳立仁，以便辦理過戶，且偽以乙○○之代理人
    身份表示車主乙○○同意出賣該車，致使陳宏昌陷於錯誤而
    與甲○○簽訂該車之買賣契約，並依約給付新台幣（下同）
    40萬元之價款。陳宏昌於購得該車後，在辦理過戶前，因不
    知情之友人蔡富興亦有意購買該車，陳宏昌遂於同月28日以
    48萬8 千元之價格轉售予經營中古車買賣之蔡富興，同時將
    甲○○所交付之行車執照、乙○○之駕照及印章轉交予蔡富
    興，由蔡富興於88年7 月29日，委託不知情之陳明欽於高雄
    市監理所汽車車主補登記申請書及汽車車主過戶登記申請書
    之車主欄上蓋用偽造之「乙○○」印文，表示乙○○辦理過
    戶之意思持向高雄市監理處申請補發該車之牌照登記書同時
    辦理過戶登記予蔡富興之父蔡武雄而行使之，足以生損害於
    乙○○及高雄市監理處對汽車管理之正確性。辦畢後，蔡富
    興旋又將該車出售予不知情之高子雅，並於同年八月三日辦
    理過戶完畢。嗣乙○○欲向甲○○取回該車時，甲○○坦承
    已將該車出售他人，始知悉上情。
二、案經乙○○訴由請臺灣高雄地方法院檢察署檢察官偵查起訴
    ，嗣本院訊問被告後，因被告認罪，並詢問檢察官、被告意
    見後，乃裁定進行簡式審判程序。
    理  由
一、本件被告甲○○所犯係死刑、無期徒刑、最輕本刑為3 年以
    上有期徒刑以外之罪，其於準備程序中就被訴事實為有罪之
    陳述，經法官告知簡式審判程序之旨，並聽取公訴人、被告
    之意見後，認為適宜由受命法官獨任進行簡式審判程序，依
    刑事訴訟法第273 條之1 第1 項規定，裁定由受命法官獨任
    進行簡式審判程序，合先敘明。
二、上揭事實，業據被告甲○○於本院審理時坦承不諱，核與證
    人陳宏昌、吳立仁、蔡富興、陳明欽於偵查及本院89年度訴
    字第2029號及臺灣高等法院高雄分院90年度上訴字第911 號
    審理中證述之情節相符，復有切結書、汽車合約書、高雄市
    監理所汽車車主補登記申請書及汽車車主過戶登記申請書影
    本各1 紙附卷可稽，被告之自白與事實相符，本件事證明確
    ，被告犯行洵堪認定。
三、按94年2 月2 日修正公布後刑法第2 條第1 項規定：「行為
    後法律有變更者，適用行為時之法律。但行為後之法律有利
    於行為人者，適用最有利於行為人之法律」。而此係為規範
    行為後法律變更所生新舊法律比較適用之準據法（最高法院
    95年度第8 次刑事庭會議參照）。經查：本件新舊法比較適
    用之結果如附表所示，經比較之結果應適用被告行為時即94
    年2 月2 日修正公布，95年7 月1 日施行前之刑法，合先敘
    明。（以下除有特別敘明，所指之刑法應為被告行為時之刑
    法）。又因本件比較之結果係應適用被告行為時法，而依被
    告行為時之牽連犯規定，應從一重論以行使偽造私文書，故
    本件不記載罰金刑之比較，附予敘明。
四、核被告甲○○所為係犯刑法第216 條、第210 條行使偽造私
    文書及同法第339 條第1 項之詐欺取財罪。被告偽造署押乃
    係偽造私文書之階段行為，又偽造私文書之低度行為應為行
    使偽造私文書之高度行為所吸收，均不另論罪。被告利用不
    知情之陳明欽為行使偽造私文書之犯行，為間接正犯。被告
    以一次行使行為行使2 張偽造私文書，侵害同一法益，為單
    純一罪。被告之詐欺取財與行使偽造私文書二罪間，有方法
    目的之牽連關係，應從一重之行使偽造私文書罪處斷。又甲
    ○○行使偽造之乙○○高雄市監理所汽車車主補登記申請書
    及汽車車主過戶登記申請書之事實，公訴人對此雖漏未論及
    ，然此部分為起訴部分之部分行為，有實質上一罪關係，依
    審判不可分原則，本院自應加以審理。又被告於汽車買賣契
    約書雖代簽乙○○之姓名，並由陳明欽於乙○○高雄市監理
    所汽車車主補登記申請書及汽車車主過戶登記申請書簽乙○
    ○之姓名，惟被告已於契約書上載明其為代售人，故被告此
    部分之記載應僅係記載車主姓名，而非表示此處之簽名係乙
    ○○本人所簽之意思，另登記申請書部分因係由陳明欽前往
    代辦，故此部份均無偽造署名亦無偽造私文書之成立，併予
    敘明。爰審酌被告犯罪之動機、目的手段，其因一時經濟困
    難，短於思慮，犯罪所生損害，惟念其犯後坦承犯行，頗具
    悔意，犯後態度良好等一切情狀，量處如主文所示之刑，並
    諭知易科罰金之折算標準，以資儆懲。而沒收為從刑，應從
    屬於主刑比較後所適用之法律，（參照最高法院95年5 月23
    日，95年度第8 次刑事庭會議）。高雄市監理所汽車車主補
    登記申請書及汽車車主過戶登記申請書之車主欄上偽造之「
    乙○○」印文各1 枚，及偽造之「乙○○」印章1 枚無法證
    明已滅失，爰依被告行為時之刑法第219 條併予宣告沒收。
據上論斷，應依刑事訴訟法第273 條之1 第1 項前段、第299 條
第1 項前段、94年2 月2 日修正公布，95年7 月1 日施行後之刑
法第2 條、94年2 月2 日修正公布，95年7 月1 日施行前之刑法
第216 條、第210 條、第339 條第1 項、第55條、第41條第1 項
前段、第219 條，修正前罰金罰鍰提高標準條例第1 條前段、第
2 條，判決如主文。
本案經檢察官趙期正到庭執行職務。
中    華    民    國    95    年    7     月    31    日
                  刑事第八庭  法  官  黃宣撫
如不服本判決，應於送達後10日內，向本院提出上訴狀。
以上正本證明與原本無異。
中    華    民    國    95    年    7     月    31    日
                              書記官  鄭永媚
附錄本判決論罪科刑法條：
中華民國刑法第216條：
  行使第210 條至第215 條之文書者，依偽造、變造文書或登載
  不實事項或使登載不實事項之規定處斷。
中華民國刑法第210條：
  偽造、變造私文書，足以生損害於公眾或他人者，處5 年以下
  有期徒刑。
中華民國刑法第339 條 (普通詐欺罪)
意圖為自己或第3 人不法之所有，以詐術使人將本人或第3 人之
物交付者，處5 年以下有期徒刑、拘役或科或併科1,000 元以下
罰金。
以前項方法得財產上不法之利益或使第3 人得之者，亦同。
前2項之未遂犯罰之。
附表：
┌───────┬────────┬────────┬───┬────────┬────┐
│比較項目      │行為時法        │裁判時法        │比較  │比較理由        │比較結果│
│              │                │                │依據  │                │何者對行│
├───────┼────────┼────────┼───┼────────┼────┤
│易科罰金      │94年2 月2 日修正│94年2 月2 日修正│94年2 │易科罰金折算標準│於易科罰│
│              │公布，95年7 月1 │公布，95年7 月1 │月2日 │由銀元300 元即新│金時，以│
│              │日施行前之刑法第│日施行後之刑法第│修正公│臺幣900 元，提高│被告行為│
│              │41 條 第1 項前段│41 條 第1 項前段│布，95│為以新臺幣1000元│時之法律│
│              │：              │：              │年7 月│、2000 元 或3000│對被告較│
│              │犯最重本刑為5 年│犯最重本刑為年以│1 日施│元折算1 日。    │有利。  │
│              │以下有期徒刑以下│下有期徒刑以下之│行後之│                │        │
│              │之刑之罪，而受6 │刑之罪，而受6 個│刑法第│                │        │
│              │個月以下有期徒刑│月以下有期徒刑或│2條 第│                │        │
│              │或拘役之宣告…得│拘役之宣告者，得│1項   │                │        │
│              │以（銀元，下同）│以新臺幣1000元、│      │                │        │
│              │元以上3 元以下折│2000元或300 0 元│      │                │        │
│              │算1 日，易科罰金│折算日，易科罰金│      │                │        │
│              │。              │。              │      │                │        │
│              │95年5 月17日修正│95年5 月17日修正│      │                │        │
│              │公布前之罰金罰鍰│公布後之罰金罰鍰│      │                │        │
│              │提高標準條例第2 │提高標準條例第2 │      │                │        │
│              │條：依刑法第41條│條：            │      │                │        │
│              │易科罰金…就其原│刪除。          │      │                │        │
│              │定數額提高為10倍│                │      │                │        │
│              │折算1 日；法律所│                │      │                │        │
│              │定罰金數額未依本│                │      │                │        │
│              │條例提高倍數，或│                │      │                │        │
│              │其處罰法條無罰金│                │      │                │        │
│              │刑之規定者，亦同│                │      │                │        │
│              │。              │                │      │                │        │
├───────┼────────┼────────┼───┼────────┼────┤
│牽連犯        │94年2 月2 日修正│94年2 月2 日修正│94年2 │依修正前即行為時│行為時法│
│              │公布，95年7 月1 │公布，95年7 月1 │月2日 │之規定，應從一重│較有利於│
│              │日施行前之刑法第│日施行後之刑法第│修正公│之行使偽造私文書│被告。  │
│              │55條後段：      │55條：          │布，95│罪處斷；依修正後│        │
│              │犯一罪而其方法或│刪除牽連犯      │年7 月│之刑法既已刪除牽│        │
│              │結果之行為犯他罪│                │1 日施│連犯之規定，則所│        │
│              │名者，從一      │                │行後之│犯上述各罪應依數│        │
│              │重處斷。        │                │刑法第│罪併罰之規定分論│        │
│              │                │                │2條 第│併罰。          │        │
│              │                │                │1項   │                │        │
├───────┼────────┼────────┼───┼────────┼────┤
│綜合比較之結果│行為時法即94年2 月2 日修正公布，95年7月1日施行前之刑法較有利被告      │
└───────┴───────────────────────────────────┘


司法院資訊處製作；財團法人民間司法改革基金會備份。
